臺灣高雄地方法院民事判決　　　　　 110年度雄簡字第1585號
原　　　告　李美珍　
被　　　告　麥紋瑜　
訴訟代理人　簡世德　
上列當事人間請求損害賠償事件，本院於民國110年12月22日言
詞辯論終結，判決如下：
    主      文
被告應給付原告新臺幣玖萬壹仟肆佰捌拾陸元，及自民國一一○
年七月二十四日起至清償日止，按週年利率百分之五計算之利息
。
原告其餘之訴駁回。
訴訟費用由被告負擔二分之一，餘由原告負擔。
本判決原告勝訴部分得假執行。但如被告以新臺幣玖萬壹仟肆佰
捌拾陸元為原告預供擔保，得免為假執行。
    事實及理由
一、按訴狀送達後，原告不得將原訴變更或追加他訴，但請求之
    基礎事實同一者，或擴張或減縮應受判決事項之聲明者，不
    在此限，民事訴訟法第255 條第1 項但書第2 款、第3 款規
    定甚明，此一規定於簡易訴訟程序亦有準用，為同法第436
    條第2 項所明定亦有明文。本件原告起訴時，原聲明：請求
    被告給付原告新臺幣（下同）419,948 元及自起訴狀繕本送
    達翌日起至清償日止，按年息百分之5 計算之利息（本院卷
    第9 頁）。嗣於審理中變更聲明為：被告應給付原告499,94
    8 元及自本件起訴狀繕本送達被告翌日起至清償日止，按年
    息百分之5 計算之利息。（本院卷第73 頁）。審酌變更前
    、後均係基於同一基礎事實，請求金額之變更亦屬擴張應受
    判決事項之聲明，故其所為訴之變更與前揭規定並無不合，
    應予准許。
二、原告主張：被告於民國109 年12月2 日7 時26分許，駕駛自
    用小客車，在高雄市○○區○○○路000000號之大樓（下稱
    系爭大樓）自地下停車場駛出，明顯車速過快，嚴重偏離應
    行之車道，且未靠右行駛，因而在上開停車場出口碰撞原告
    所有車牌號碼000-0000號自小客車（下稱系爭車輛），致系
    爭車輛受損，經估價需修理費419,948 元（包含工資39,577
    元、零件380,371 ）。又系爭車輛遭撞擊後雖可修復，然賣
    出必然減損價值，經高雄市汽車商業同業工會鑑定結果，修
    復後將減損8萬元之市價。爰依侵權行為之法律關係，提起
    本件訴訟等語，並聲明：被告應給付原告499,948 元及自本
    件起訴狀繕本送達被告翌日起至清償日止，按年息百分之5
    計算之利息
三、被告則以：系爭大樓停車場車道出入口是有柵欄，案發時原
    告欲進入車道，當時應該可以看到下行的燈號是紅燈，原告
    本應在停車場車道出入口柵欄前方停等，但是原告卻駛進柵
    欄後停等，而被告上行出車道時雖未靠右行駛而有壓中線之
    情形，但因在被告上行前有輛機車先出車道，所以柵欄是打
    開的，否則當時下行紅燈的時候柵欄應該是關起來的，基於
    信賴原則，被告合理信賴柵欄裡面應該不會有車子停在那裡
    ，本件如果原告把車子停在柵欄外，被告就不會撞到原告。
    另原告請求系爭車輛減損之價值，但被告還沒有賣系爭車輛
    ，損失本身還沒有發生，對於這樣的損失不認同等語，資為
    抗辯。並聲明：原告之訴駁回。
四、得心證之理由：
  ㈠原告主張被告於上開時地駕駛自用小客車，於系爭大樓停車
    場車道，上行至出入口處，因車速過快，嚴重偏離應行之車
    道，且未靠右行駛，而撞擊原告所駕駛之系爭車輛之事實，
    業經提出系爭大樓管理中心公告文、系爭大樓車道錄影隨身
    碟、錄影畫面翻拍照片、維修明細表等為證（本院卷第19
    -41 頁），而被告對於原告主張其所有系爭車輛於上開時地
    與被告駕駛之車輛發生碰撞而受損之事實並不爭執，惟辯稱
    如原告遵守停車場入口處號誌停等，被告不至於撞上原告等
    語。經查，本院當庭勘驗系爭大樓之車道監視畫面，並製有
    勘驗筆錄如下：
    檔案：7527t
    07：24：21原告之車輛右轉進入下行車道。
    07：24：23原告之車輛於下行車道上緊靠中線停止。
    07：24：24原告之車輛持續於車道上停止，被告之車輛上行
              進入畫面，行駛於中線上。
    07：24：25兩車碰撞。
    檔案：8994t
    07：25：57畫面開始為大樓車道，黃線為中線，黃線以右為
            上行車道，黃線以左為下行車道。
    07：26：33被告車輛進入畫面。
    07：26：35被告車輛於車道上轉彎後，行駛於中線上。
    07：26：36被告車輛持續行駛於中線上。
    07：26：38被告車輛持續行駛於中線上。
    07：26：39畫面結束。
    上開錄影畫面經截圖附卷可佐（本院卷第81-85 頁）。由前
    開勘驗畫面可知，系爭大樓停車場車道設有上行、下行兩車
    道，且有燈號指示上下行狀況，停車場車道出入口亦設有柵
    欄，本件事發時，被告自地下室上行時確實未靠右行駛而逕
    行駛於中線上，此為被告所不爭執，足認被告確有未靠右行
    駛，且跨越中線行駛之過失。又系爭車輛之受損，既係來自
    於兩車之碰撞，與被告之過失駕駛行為，自具相當因果關係
    。原告主張被告應負侵權行為損害賠償責任，應屬有據。
  ㈡按負損害賠償責任者，除法律另有規定或契約另有訂定外，
    應回復他方損害發生前之原狀，且債權人得請求支付回復原
    狀所必要之費用，以代回復原狀，民法第213 條第1 項、第
    3 項分別定有明文，請求回復原狀之修復必要費用時，如修
    理材料係以新品換舊品，應予折舊。系爭車輛之修理費用為
    419,948 元（包含工資39,577元、零件380,371 ），有維修
    明細表附卷可徵，惟系爭車輛既以新零件更換遭損壞之舊零
    件，自應將零件折舊部分自損害賠償額中予以扣除。依行政
    院所頒固定資產耐用年數表及固定資產折舊率表，【非運輸
    業用客車、貨車】之耐用年數為5 年，依平均法計算其折舊
    結果（即以固定資產成本減除殘價後之餘額，按固定資產耐
    用年數表規定之耐用年數平均分攤，計算折舊額），每年折
    舊率為5 分之1 ，並參酌營利事業所得稅查核準則第95條第
    6 項規定「固定資產提列折舊採用定率遞減法者，以1 年為
    計算單位，其使用期間未滿1 年者，按實際使用之月數相當
    於全年之比例計算之，不滿1 月者，以1 月計」，上開【非
    運輸業用客車、貨車】自出廠日99年9 月（本院卷第47頁）
    ，迄本件車禍發生時即109 年12月2 日，已使用10年4 月，
    則零件扣除折舊後之修復費用估定為63,395元【計算方式：
    1.殘價＝取得成本÷( 耐用年數＋1)即380,371 ÷( 5+1)≒
    63,395（小數點以下四捨五入）；2.折舊額＝( 取得成本－
    殘價) ×1/（耐用年數）×（使用年數）即( 380,371 －63
    ,395) ×1/5 ×（010+04/12 ）≒316,976 （小數點以下四
    捨五入）；3.扣除折舊後價值＝（新品取得成本－折舊額）
    即380,371 －316,976 ＝63,395】，加計不予折舊之工資39
    ,577元，原告於此得請求被告給付修復必要費用共計102,97
    2 元（計算式：63,395＋39,577 =102,972 ）。又原告主張
    系爭車輛因本件事故受有交易價值減損之損害等情，經高雄
    市汽車商業同業工會鑑定結果略以：系爭車輛2010年9 月出
    廠，廠牌：PORSCHE ，排氣量3436cc，自用小客車，在109
    年12月2 日前正常車況市值約為130 萬元，在109 年12月2
    日發生事故修復後之市值約為122 萬元，事故發生前與事故
    修復後，價值差異減少8 萬元等語，此有高雄市汽車商業同
    業工會110 年11月1 日（110 ）高市汽商雄字第1160號函文
    在卷可參（本院卷第77-93 頁），本院衡以系爭車輛受損情
    況，應認上述鑑定結果與市場行情相符，系爭車輛因本件事
    故受損，縱經修復後仍受有減損交易價值8萬元之損害，而
    此損害無法回復，自應以金錢賠償之，是原告請求被告賠償
    8萬元，應予准許。
  ㈢按損害之發生或擴大，被害人與有過失者，法院得減輕賠償
    金額，或免除之。前2 項之規定，於被害人之代理人或使用
    人與有過失者，準用之，民法第217 條第1 項、第3 項明文
    規定。經查：依前開本院勘驗監視器畫面，顯示事發時原告
    下行車道燈號為紅燈，而被告行駛過出入口柵欄後停止，有
    勘驗筆錄在卷可查，本院審酌系爭大樓停車場車道設有警示
    燈號，指示上下行車行駛，原告駕駛系爭車輛於出口時若能
    謹慎注意燈號指示，於出入口柵欄前方即停等，被告仍應有
    機會注意到前方有原告車輛欲駛入，而採取煞停及按鳴喇叭
    等緊急措施，可認原告有未注意出車警示燈，即行駛入出入
    口柵欄之過失。本院審酌雙方之過失情節、原因力大小，認
    原告之過失，負50％之過失責任，被告應負擔50％之過失責
    任。準此，依上開過失比例計算，原告就其上開損害，得請
    求之金額為91,486元【計算式：（102,972 ＋80,000）50
    ％＝91,486】。
五、綜上所述，原告依據侵權行為之法律關係，請求被告給付其
    91,486元，及自110 年7 月24日（本院卷第61頁）起至清償
    日止，按週年利率百分之5 計算之利息，為有理由，應予准
    許。逾此範圍之請求，為無理由，應予駁回。
六、本判決主文第1 項係就民事訴訟法第427 條訴訟適用簡易程
    序所為被告敗訴之判決，依同法第389 條第1 項第3 款規定
    ，應依職權宣告假執行。並依同法第392 條第2 項規定，依
    職權宣告被告如預供擔保後，得免為假執行。
七、本件原告之訴，一部有理由，一部無理由，依民事訴訟法第
    79條，判決如主文。
中    華    民    國   111    年    1    月    19     日
                    高雄簡易庭   法  官    鄧怡君
以上正本係照原本作成。
如對本判決上訴，須於判決送達後20日內向本院提出上訴狀。如
委任律師提起上訴者，應一併繳納上訴審裁判費。
中    華    民    國   111    年    1     月    19    日
                                 書記官    吳語杰